最高法院刑事判決　　　　　　　　　 111年度台上字第3273號
上　訴　人　毛昭能


上列上訴人因家暴傷害案件，不服臺灣高等法院中華民國111 年
3 月31日第二審判決（110 年度上訴字第3532號，起訴案號：臺
灣新北地方檢察署109 年度偵字第35914 號），提起上訴，本院
判決如下：
    主  文
上訴駁回。
    理  由 
一、按刑事訴訟法第377 條規定，上訴於第三審法院，非以判決
    違背法令為理由，不得為之。是提起第三審上訴，應以原判
    決違背法令為理由，係屬法定要件；而上訴第三審法院之案
    件，是否以判決違背法令為上訴理由，應就上訴人之上訴理
    由書狀加以審查。如果上訴理由書狀並未具體指摘原判決不
    適用何種法則或如何適用不當，或所為指摘，顯與法律規定
    得為第三審上訴理由之違法情形不相適合時，均應認其上訴
    為不合法律上之程式，予以駁回。至於原判決究竟有無違法
    ，與上訴是否以違法為理由，係屬二事。
二、本件原判決認定上訴人毛昭能有如其事實欄所載之犯行，因
    而維持第一審依想像競合犯之例，從一重論處上訴人傷害直
    系血親尊親屬罪刑之判決，駁回上訴人在第二審之上訴，已
    詳敘憑以認定犯罪事實之心證理由，從形式上觀察，尚無足
    以影響其判決結果之違背法令情事存在。
三、上訴意旨僅略以：上訴人罹患憂鬱症、高血壓等疾病，經濟
    困頓，無法在外租屋，請告訴人即上訴人母親○○○○歸還
    上訴人之房屋、財產，使全家回歸平靜。又上訴人於事發前
    並未收受原判決所指保護令，可以傳喚○○○女士到庭證明
    此事云云，並未依據卷內訴訟資料，具體指摘原判決關於傷
    害直系血親尊親屬罪部分，於採證認事、適用法律及量刑所
    為論敘說明，究有如何違背法令之情形，顯與法律規定得為
    上訴第三審理由之違法情形不相適合，揆之首揭說明，應認
    本件關於此部分上訴為違背法律上之程式，予以駁回。
    又原判決認定上訴人想像競合犯家庭暴力防治法第61條第1
    款之違反保護令罪（最重本刑為3 年以下有期徒刑），係刑
    事訴訟法第376條第1項第1 款所列不得上訴於第三審法院之
    案件。上訴人對於得上訴於第三審法院之傷害直系血親尊親
    屬罪部分之上訴，既屬不合法而應從程序上駁回，則不得上
    訴於第三審法院之違反保護令罪部分，既經第一審判決有罪
    （想像競合犯之輕罪），復經第二審判決駁回其上訴，自無
    從適用審判不可分原則併為實體上審判，此部分上訴理由，
    自毋庸審酌，應併予駁回。
據上論結，應依刑事訴訟法第395 條前段，判決如主文。
中    華    民    國   111    年    7     月    7     日
                  刑事第五庭審判長法  官  李  錦  樑  
                                  法  官  周  政  達  
                                  法  官  林  孟  宜  
                                  法  官  錢  建  榮  
                                  法  官  吳  淑  惠  
本件正本證明與原本無異
                                  書記官
中    華    民    國   111    年    7     月    14    日